【裁判字號】    95,交上易,92
【裁判日期】    950905
【裁判案由】    過失傷害
【裁判全文】
臺灣高等法院交通法庭判決            95年度交上易字第92號
上  訴  人
即  被  告  丁○○
選任辯護人  劉昌崙律師
            林聖彬律師
上列上訴人因過失傷害案件，不服臺灣臺北地方法院94年度交易
字第619號，中華民國95年3月10日第一審判決（起訴案號：臺灣
臺北地方法院檢察署94年度偵字第5356號），提起上訴，本院判
決如下：
    主  文
原判決撤銷。
丁○○無罪。
    理  由
一、公訴意旨略以：被告丁○○係任職於新店客運股份有限公司
    （下稱新店客運公司）之公車司機，為從事駕駛業務之人，
    於民國（下同）93年 2月18日上午，駕駛車牌號碼FK-743號
    營業用大客車，返回新店客運公司位於台北縣新店市○○路
    ○段 567號之錦繡站停車場時，應注意汽車倒車時，應顯示
    倒車燈光或手勢後，謹慎緩慢後倒，並應注意其他車輛或行
    人，又大型汽車倒車時，須派人在車後指引，如無人在車後
    指引時，應先測明車後有足夠之地位，並促使行人及車輛避
    讓，以避免危險之發生，而依當時狀況又無不能注意之情形
    ，竟疏未注意，於同日上午 8時55分許，適有另一名公車司
    機甲○○站在該停車場第 2號停車格後方，詎丁○○未注意
    是否有其他行人在該駕駛前開車輛之後方，竟貿然倒車至前
    揭停車場第 2號停車格，致甲○○遭該車撞擊後，遂遭彈起
    並掉落於該停車場後方之溪流中，而受有頭部外傷合併右側
    額骨開放性骨折及腦內出血、左股骨骨折、左橈骨骨折之傷
    害，經甲○○提出告訴，因認被告丁○○涉犯刑法第284 條
    第2項之業務過失傷害罪嫌。
二、按犯罪事實應依證據認定之，無證據不得認定犯罪事實；又
    不能證明被告犯罪者，應諭知無罪之判決，刑事訴訟法第15
    4條第2條、第301條第1項分別定有明文。所謂認定犯罪事實
    之證據，係指足以認定被告確有犯罪行為之積極證據而言，
    該項證據自須適合於被告犯罪事實之認定，始得採為斷罪資
    料，苟積極證據不足為不利於被告事實之認定時，即應為有
    利於被告之認定，更不必有何有利之證據。又刑事訴訟上證
    明之資料，無論其為直接證據或間接證據，均須達於通常一
    般之人均不致於有所懷疑，而得確信其為真實之程度，始得
    據為有罪之認定。若其關於被告是否犯罪之證明未能達此程
    度，而有合理性懷疑之存在，致使無從形成有罪之確信，根
    據「罪證有疑，利於被告」之證據法則，即不得遽為不利被
    告之認定（最高法院30年上字第816號、76年度臺上字第498
    6號判例意旨參照）。
三、本件公訴人認上訴人即被告丁○○涉有上開犯嫌，無非係以
    告訴人甲○○之指述、及證人戊○○、劉憲權、蕭翊帆、林
    正忠、韓坤益之證述，並有通聯調閱查詢單、行車紀錄表、
    樺崎實業股份有限公司（下稱樺崎公司）94年 7月26日函件
    、警方製作之現場示意圖、天主教耕莘醫院診斷證明書、患
    者病危通知單及馬偕紀念醫院診斷證明書為其主要論據。然
    訊據被告丁○○固不否認任職於新店客運公司，擔任司機之
    駕駛業務，於93年2月18日上午駕駛車牌號碼FK -743號營業
    用大客車，返回新店客運公司位於台北縣新店市○○路○段
    567號之錦繡站停車場，倒車停入溪流邊之第2號停車格時，
    並未派人在車後指引之事實，對甲○○摔落至該停車場後方
    之溪流中，並受有頭部外傷合併右側額骨開放性骨折及腦內
    出血、左股骨骨折、左橈骨骨折傷害之事實亦不爭執，惟堅
    決否認有倒車不慎撞擊甲○○掉落溪流之行為，辯稱：當日
    伊駕駛之大客車，返回新店客運公司錦繡站停車場時已超過
    9 時，又停車場是空曠地，進入停車場即可看清楚停車場內
    人車動態，而告訴人躺臥在第4號停車位，被告係停在第2停
    車位，二者相距甚遠，與被告無涉，且該溪流水流平緩，告
    訴人體重甚重，溪石又多，應不致被沖至該處，且告訴人帶
    有手機，手機並無浮力，若被撞落，應該不會漂浮至第 4號
    車位，被告當時倒車速度約在時速23至28公里之間並無超速
    ，亦無停車與他人聊天，甲○○不可能係其撞落等語。
四、惟查：
  (一)根據遠傳電信股份有限公司通聯調閱查詢單記載93年 2月18
    日 8時41分36秒告訴人甲○○使用的0000000000號行動電話
    與其女友林延馨使用之0000000000號行動電話有 141秒之通
    話，此外當天兩人並無再行通話紀錄，此有該通聯調閱查詢
    單1紙在卷（見偵查卷第40頁）可稽，因此，兩人係在8時43
    分57秒終止通話，而證人林正忠於原審甲○○對新店客運公
    司提起之民事訴訟案件中供稱：甲○○當天早上是在跟他的
    女友講電話講到一半就斷訊了，證人即其女友林延馨於本院
    結證稱其使用之手機0000000000號當天早上與甲○○通電話
    的時間是8時40 幾分，證人即案發時下溪溝救援甲○○之戊
    ○○供稱：「在甲○○身旁距離二至三步之間發現手機，我
    就問甲○○手機是否為他所有，甲○○便點頭表示，而且手
    機蓋是開啟的，所以我問甲○○說：『你在打電話喔』，他
    便回說：『對啊』‧‧‧」，證人即新店客運公司稽查課長
    乙○○亦稱：「當天我曾問甲○○：『如何跌落溪底？』」
    甲○○表示：「與女友通電話中跌落溪底」，證人即新店客
    運公司經理丙○○亦曾問甲○○：「如何跌落溪底？」甲○
    ○答稱：「係在 746公車之右側近後門處，與女友通電話中
    跌落溪底。」綜上，甲○○應係在當日與其女友中斷電話之
    8 時43分57秒掉入溪溝。
  (二)再就被告丁○○當天駕駛前開FK-743號車輛之行車紀錄紙表
    送請樺崎實業股份有限公司（下稱樺崎公司）判讀結果，被
    告丁○○第3趟發車（開始）時間為8時13分，停車（到達）
    時間為8時56分，而蕭翊帆當日所駕駛車號551號公車第一趟
    發車（開始）時間7時34分，停車（到達）時間為8時37分，
    此有樺崎公司95年6月21日樺業九五第007號函附行車記錄紙
    分析報告書 2份在卷可稽，依此到達時間計算，被告丁○○
    第3趟停車（到達）時間為8時56分，已在告訴人甲○○當日
    8時43分57秒掉入溪溝後12分3秒之遙，則告訴人甲○○自不
    可能為被告丁○○駕駛之大客車所撞擊掉落溪溝。況且被告
    丁○○依據行車記錄紙表及新店客運公司錦繡站行車憑單上
    記載之資料尚主張其駕駛前開FK-743號車輛與蕭翊帆所駕車
    號551號公車停車（到達）時間與實際時間分別依序有 5及7
    分鐘左右之誤差，所憑之證據乃其第十趟的返回打卡時間為
    22點30分，然其行車記錄紙單所記錄之第十一趟之發車時間
    為22時27分，此與公車行車記錄紙單之停車（到達）時間，
    必然比較早，打卡時間必然比較晚之經驗法則相違，故本院
    認被告丁○○上開誤差之主張尚非無據。據此，被告丁○○
    所駕駛之公車第 3趟到達時間應為9時1分，而蕭翊帆所駕車
    號551號公車第一趟到達時間應為8時44分左右，再比對甲○
    ○之手機通聯紀錄其通話在 8時44分左右即斷訊，可見在當
    日 8時44分左右撞擊告訴人甲○○並因此造成其手機斷訊之
    人乃另有其人，並非被告丁○○甚明。
  (三)告訴人甲○○被發現掉落溪溝之處，係在相當於第3、4車位
    間之溪流中央大石頭位置處，水泥地末端垂直距離為 328公
    分，而該處大客車停妥之後，伸出車位水泥地末端而懸空於
    溪流上方之長度為 181公分，且停車場水泥地末端到溪流之
    間，並無斜坡，係垂直斷面，斷面高 465公分等情，有原審
    法院勘驗筆錄及現場照片在卷可稽，因此，依照告訴人甲○
    ○所躺位置的距離以觀，其並非跌落在水泥地與溪流交接處
    ，係在距離達328公分處，而該處自93年2月10日起至同年月
    18 日止共9日都未曾下雨，已據中央氣象局逐月逐日氣象資
    料在卷可稽，而18日當天溝底水位，據證人戊○○於本院證
    稱：當時水深約42公分，證人即同時下水救援告訴人甲○○
    之己○○亦於本院結證稱當時水深約34或35公分（以上均經
    按2證人手比深度丈量 ），該二證人所供水深雖有落差，但
    以此平坦的淺水位，無論何者都不可能將身材壯碩之告訴人
    甲○○（身高近 170公分，體重約80公斤左右）流走3、4公
    尺（據原審勘驗筆錄記載測量2號車位寬3‧4米，3號車位寬
    3 ‧3米），且手機質地堅硬，密度亦大，一旦掉落水中就
    會直接沉入水裡，是告訴人甲○○跌落溪溝之處及其手機掉
    落溝底的位置，極可能即為告訴人甲○○跌落及其手機掉落
    之原始位置。查證人戊○○於原審證稱：「（當日你下去救
    他？）對。（你下去時候，有沒有問他如何下去？）有，我
    說你如何掉下來，我用台語問他，他當時說他是被撞下來的
    。（那排停了三部車？）對。我有看到就是停三部車。最左
    邊就是蕭翊帆的。（中間的，就是告訴人的？）對。（右邊
    的就是被告的？）對。（救告訴人時，他人在何處？他在幾
    號停車格？）他躺的位置約靠近蕭翊帆車子的停車格位置。
    （當時甲○○旁邊）有1支手機。（手機的位置？在他躺的
    位置的？）一、兩步，手機蓋子還是打開的。據此，被告丁
    ○○之FK－743號大客車停在大門入口起算第二格停車位，
    蕭翊帆所駕車號551號公車則停在第四格停車位，而告訴人
    甲○○之FK－746號大客車則夾停在中間第三格，應堪認定
    ，而告訴人甲○○跌落在其車與蕭翊帆停車格間之溪溝中，
    手機掉落在蕭翊帆停車格的正後方溝底，以當時水深不足沖
    流告訴人甲○○及其手機以觀，自非被告所撞擊跌（掉）落
    。
  (四)告訴人甲○○雖指訴係被告將其撞落溪溝云云，惟按告訴人
    之告訴，係以使被告受刑事訴追為目的，是其陳述是否與事
    實相符，仍應調查其他證據以資審認（最高法院52年台上字
    第1300號判例意旨參照）。本件告訴人甲○○之指述所憑證
    據厥為（原審法官問：己○○救你時，第一句說？）說我為
    何掉下來，用台語。我說被 746旁邊的車子撞下來。他說是
    743 撞到我。惟證人己○○於本院證稱：我並沒有這樣說等
    語，即告訴人甲○○於本院亦證稱：其不確定己○○有無跟
    我說是丁○○撞到我的等語。前後參互以觀，告訴人甲○○
    指訴之基礎已動搖，自難採為被告丁○○論罪之依據。
  (五)證人蕭翊帆於偵查中雖證稱：「當天我開六四八路公車，車
    牌是FK-551號，我是在八點三十七分回站，準備九點二十分
    出車。（你車子停在第幾號停車位？）四號。我人在站內之
    休息室，我看到甲○○在休息室講電話，後來甲○○往外面
    走，人站在休息室之飲水機旁，我就至同事車號449號之906
    路公車上，與同事聊天‧‧‧後來我聽說有人掉下去，很多
    人都跑到岸邊救援，我有到岸邊，但沒有下去救，與我聊天
    之同事戊○○有至河中救援。（甲○○離開休息室時間為何
    ？）八點五十幾分，我清楚是因我要去與戊○○聊天。」等
    語，於原審時證稱：「告訴人掉下去時，我已經回來了。（
    你停在第四號車位？）是。（三號車位有沒有人停？）那時
    我停時，還沒有人停。」等語，然查就證人蕭翊帆看到甲○
    ○在何處打電話一節，先稱在休息室講電話，繼則稱係在溪
    邊，嗣又改稱在休息室之飲水機旁，前後已有不一，顯難採
    信。又依前述(一)所述，甲○○係在當日 8時43分57秒已掉入
    溪溝，焉有可能在八點五十幾分始離開休息室？亦啟人疑竇
    。另蕭翊帆駕車回來時，是否已有車停在第三號停車位上？
    茲檢視甲○○當日之行車紀錄表紙，其在 8時27分即已回到
    站上，並將車停在第三號停車位上，而依蕭翊帆當日之行車
    紀錄表紙，其在 8時37分始返回站上，並將車停在第四號停
    車位上，此分別有其當日之行車紀錄表紙及樺崎公司95年 6
    月21日樺業九五第 007號函附行車記錄紙分析報告書在卷可
    稽，是證人蕭翊帆之上開陳述，顯然與事實不符，又係利害
    關係人，尚難憑採。至其嗣證稱手機不慎掉落地上後，曾用
    公用電話乙節，則未據舉證以實其說，亦難予探信。
  (六)證人劉憲權證稱：我看到甲○○在河下面，我下去參加救援
    ‧‧‧我救援時問甲○○為何跌落，甲○○人很清醒，他說
    被撞下來，他說被車號743或740號之公車撞下來，車號有點
    忘記，不過是這二部的其中一部」等語，於原審時並證稱：
    「我下去第一句問如何掉下，他說被車子撞下。‧‧‧我有
    聽他說是740或是743的車子撞落。（ 740是蕭翊帆的？）對
    。（ 743是被告的？）對。」等語，自該證人前後所言亦並
    未明確肯定證述告訴人甲○○係被何車號的車子撞落，何況
    其亦未親眼目睹告訴人甲○○被撞落之經過，是其證言亦不
    足資為被告丁○○不利之認定。另證人林正忠於原審時證稱
    ：「當日有一位同事韓坤益要出車，他呼救有人摔落水溝，
    在呼救，我過去看，就是發現是碧潭站第九車駕駛甲○○。
    （當時躺在相當第幾個停車格的水溝？）第四格後方的水溝
    裡。‧‧‧他是第三、第四中間，偏第四」等語，以前述淺
    水流不動碩漢而言，尤足證停車於第二格停車位之被告丁○
    ○之 FK－743號大客車殊無可能將告訴人甲○○撞落到相當
    於第四格停車位後方的溪溝之處，是其證言反有利於被告丁
    ○○。
五、綜上所述，公訴人所舉上開事證，尚無從使本院得到被告確
    有於倒車時不慎撞擊告訴人致掉入溪溝受傷之確信，此外，
    復查無其他積極確切之證據足資證明被告犯有刑法第 284條
    第 2項之業務過失傷害罪，原審疏未詳查，遽對被告論罪科
    刑，即有未合。被告上訴意旨執此指摘原判決不當，為有理
    由，應由本院將原判決撤銷，改諭知被告無罪之判決。
據上論斷，應依刑事訴訟法第369條第1項前段、第364條、第301
條第1項前段，判決如主文。
本案經檢察官鄭富銘到庭執行職務。
中    華    民    國    95    年    9     月    5     日
                  交通法庭審判長法  官  蔡 長 溪
                                法  官  林 俊 益
                                法  官  陳 春 秋
以上正本證明與原本無異。
不得上訴。
                                書記官  李 家 敏
中    華    民    國    95    年    9     月    6     日


司法院資訊處製作；財團法人民間司法改革基金會備份。
